【裁判字號】    92,裁,50
【裁判日期】    920110
【裁判案由】    國家賠償
【裁判全文】
最  高  行  政  法  院  裁  定                      九十二年度裁字第五○號
    抗  告  人  丁○○○
    訴訟代理人  丙○○
    相  對  人  嘉義縣布袋鎮公所
    代  表  人  乙○○
    相  對  人  嘉義縣政府
    代  表  人  甲○○
右當事人間因國家賠償等事件，對於中華民國九十年十一月二十一日高雄高等行政法
院九十年度訴字第一五九四號裁定提起抗告，本院裁定如左︰
    主  文
抗告駁回。
抗告訴訟費用由抗告人負擔。
    理  由
一、按抗告法院認抗告為不合法或無理由者，應為駁回抗告之裁定，行政訴訟法第二
    百七十二條準用民事訴訟法第四百九十二條第一項定有明文。
二、原裁定以：抗告人所有坐落嘉義縣布袋鎮○○段一一五一、一三五六號土地為布
    袋都市計畫範圍內土地，因都市細部計畫未擬定致無法發照建築，乃向相對人嘉
    義縣政府請求國家賠償。嘉義縣政府以八十九年十月十一日八九府秘法字第一一
    二五五○號函移送相對人布袋鎮公所辦理，並副知抗告人，抗告人對該移送函不
    服乃向內政部提起訴願，經內政部以上述函為嘉義縣政府將抗告人提出之國家賠
    償請求書移請布袋鎮公所辦理，核非行政處分，訴願不合法，應予不受理在案，
    此有上述函及內政部九十年五月十八日台（九十）內訴字第九○○三四四九號訴
    願決定書在卷可稽。又抗告人請求國家賠償部分經布袋鎮公所以該鎮因都市發展
    無迫切需要，人口外流嚴重，另加土地所有權人配合意願低，非必要擬定細部計
    畫，又該鎮都市計畫之擬定、變更、發布、實施皆依據都市計畫法及相關法令規
    定辦理，均有一定程序，依法令對土地使用分區管制並無違法等理由，予以拒絕
    賠償。抗告人不服乃向嘉義縣政府提起訴願，經布袋鎮公所函送答辯書予嘉義縣
    政府，並副知抗告人，惟抗告人對該答辯書亦表不服，並向行政院提起訴願，嗣
    經行政院移送嘉義縣政府辦理。上述二次訴願經嘉義縣政府分別以本案既已請求
    國家賠償，並遭原處分機關即布袋鎮公所拒絕，抗告人即應提起損害賠償之訴，
    非可藉訴願程序謀求解決，及布袋鎮公所對上述訴願所提出之答辯書，僅原處分
    機關針對訴願理由，詳為舉證答辯，並非對抗告人之請求有所准駁，在法律上無
    何種效果因之發生，積極或消極之行政處分均不存在等理由，認上述訴願程序均
    不合法，分別予不受理，此有布袋鎮公所八十九年賠議字第一號拒絕賠償理由書
    、嘉義縣政府九十年五月十八日九十府秘字第四二四二二號及同年八月二十四日
    九十府秘訴字第一○七七五八號訴願決定書附卷足稽。本件抗告人係以公務員因
    故意或過失，不法侵害其權利為由，請求國家賠償，並以書面向布袋鎮公所提出
    請求，經布袋鎮公所於八十九年十一月二十四日以八十九年賠議字第一號拒絕賠
    償理由書予以拒絕，依國家賠償法第十二條規定，抗告人應提起民事訴訟，自不
    得提起行政訴訟謀求救濟。次查抗告人分別針對嘉義縣政府將抗告人提出之國家
    賠償請求書移請布袋鎮公所辦理之移送函，及布袋鎮公所拒絕賠償理由書，暨抗
    告人提起訴願後布袋鎮公所所提出之答辯書提起訴願，惟上述移送函、拒絕賠償
    理由書及答辯書，因非屬行政處分或國家賠償事件，訴願決定機關內政部及嘉義
    縣政府，分別依據訴願法第七十七條第八款規定，為訴願不受理之決定，於法即
    無不合。綜上所述，本件抗告人請求國家賠償部分，依法不屬行政訴訟救濟範圍
    內。另不服上述移送函、拒絕賠償理由書及答辯書，核非屬行政處分，其提起該
    部分撤銷之訴，於法亦有未合。據以駁回抗告人之訴。經核尚無違誤。抗告意旨
    略謂：相對人怠於公佈本案都市計劃細部計劃，涉有違失，伊提起行政訴訟於法
    並無不合云云，其抗告難認有理由，應予駁回。
三、依行政訴訟法第二百七十二條、第一百零四條、民事訴訟法第四百九十二條第一
    項、第九十五條、第七十八條，裁定如主文。
中    華    民    國    九十二      年      一        月      十        日
                    最 高 行 政 法 院  第 一 庭
                                審 判 長 法  官      黃  綠  星
                                         法  官      黃  合  文
                                         法  官      蔡  進  田
                                         法  官      黃  璽  君
                                         法  官      廖  宏  明
右  正  本  證  明  與  原  本  無  異
                                         法院書記官  彭  秀  玲
中    華    民    國    九十二      年      一        月      十        日


司法院資訊處製作；財團法人民間司法改革基金會備份。
